【裁判字號】    99,監宣,177
【裁判日期】    990930
【裁判案由】    監護宣告
【裁判全文】
臺灣桃園地方法院民事裁定             99年度監宣字第177號
聲  請  人  乙○○○
相  對  人  丙○○
關  係  人  甲○○
上列當事人間監護宣告事件，本院裁定如下：
    主      文
宣告丙○○（女，民國○○年○ 月○ 日生，身分證統一編號：Ｚ000
000000號）為受監護宣告之人。
選定聲請人乙○○○（女，民國38年2 月28日，身分證統一編號
：Ｚ000000000號）為受監護宣告之人丙○○之監護人。
指定關係人甲○○（男，民國54年11月7 日，身分證統一編號：
Ｚ000000000號）為會同開具財產清冊之人。
聲請程序費用由受監護宣告之人負擔。
    理      由
一、本件聲請意旨略以：相對人屬重度智能障礙，已因精神障礙
    或其他心智缺陷，致不能為意思表示或受意思表示，聲請人
    乙○○○為相對人之母，關係人甲○○為相對人之兄，爰依
    民法第14條第1 項、民事訴訟法第597 條第1 項規定，聲請
    准予對相對人為監護宣告，並依民法第1111條規定選定聲請
    人為相對人之監護人暨指定關係人甲○○為會同開具財產清
    冊之人等語，並提出戶籍謄本、身心障礙手冊影本及診斷證
    明書等件為證。
二、按「對於因精神障礙或其他心智缺陷，致不能為意思表示或
    受意思表示，或不能辨識其意思表示之效果者，法院得因本
    人、配偶、四親等內之親屬、最近一年有同居事實之其他親
    屬、檢察官、主管機關或社會福利機構之聲請，為監護之宣
    告。」，民法第14條第1 項定有明文。經本院於鑑定機關即
    行政院衛生署桃園療養院（下稱署立桃園療養院）鑑定醫師
    陳炯旭前訊問相對人，法官點呼相對人姓名，相對人有轉頭
    ，但沒有發出聲音，（參見本院99年8 月3 日訊問筆錄）。
    參酌署立桃園療養院出具精神鑑定報告書鑑定結果略以：王
    員應為腦性麻痺併重度以上智能不足個案。目前日常生活自
    理部分可自理，需人監護，無經濟活動能力與社會活動能力
    ，可謂因其他心智缺陷，致其為意思表示、受意思表示或辨
    識意思表示效果能力達不能之程度，未來回覆之可能性小等
    語，有該院99年9 月28日桃療醫字第0990006069號函暨所附
    精神鑑定報告書在卷足按。本院審酌相對人因精神障礙已致
    不能為意思表示或受意思表示，聲請人聲請對於相對人為監
    護之宣告，核無不合，應予准許。
三、再按「法院為監護之宣告時，應依職權就配偶、四親等內之
    親屬、最近一年有同居事實之其他親屬、主管機關、社會福
    利機構或其他適當之人選定一人或數人為監護人，並同時指
    定會同開具財產清冊之人。」，「法院為前項選定及指定前
    ，得命主管機關或社會福利機構進行訪視，提出調查報告及
    建議。監護之聲請人或利害關係人亦得提出相關資料或證據
    ，供法院斟酌。」，「法院選定監護人時，應依受監護宣告
    之人之最佳利益，優先考量受監護宣告之人之意見，審酌一
    切情狀，並注意下列事項：一、受監護宣告之人之身心狀態
    與生活及財產狀況。二、受監護宣告之人與其配偶、子女或
    其他共同生活之人間之情感狀況。三、監護人之職業、經歷
    、意見及其與受監護宣告之人之利害關係。四、法人為監護
    人時，其事業之種類與內容，法人及其代表人與受監護宣告
    之人之利害關係。」民法第1111條第1 項、第2 項、第1111
    條之1 分別定有明文。經本院囑請桃園縣政府社會局對聲請
    人乙○○○進行訪視，訪視報告略以：聲請人乙○○○表示
    ，相對人因智能障礙極重度，完全無法處理財務與書寫，其
    父親於99年5 月20日因病死亡，其生前於郵局及金融機構存
    有存款，因辦理繼承其財務，金融機構要求檢附家庭成員印
    鑑證明，相對人曾前往辦理，因無法陳述其身分，無法核發
    印鑑證明，為恐影響權益，爰聲請由聲請人任相對人之監護
    宣告人。且聲請為相對人之母，現年61歲，育有2 子2 女均
    已成年，聲請人配偶為軍職退役，每半年領有退休俸14餘萬
    元，目前由聲請人繼承其半俸，工作為出版社清潔員，薪資
    約2 萬餘元，上述金額合計足夠支付基本生活支出。聲請人
    現與相對人同住，房屋為自有，結構良好，門口有約5 坪大
    院子可停放機車，聲請人2 名兒子分別居住於台北縣新莊市
    以及桃園縣中壢市，均已婚並育有兒女，身體功能良好、意
    識清楚、有穩定性就業。聲請人次女亦為智能障礙極重度患
    者，生理失能程度較相對人嚴重，已長期安置於本縣景仁教
    養院多年，目前持續安置中，亦已向本院聲請為監護宣告，
    由聲請人次子擔任其監護人。聲請人身體健康，無其他疾病
    ，行動及言語表達功能良好。聲請人與相對人平日共同居住
    ，由聲請人擔負其照顧與保護之責，相對人身體十分清潔且
    無異味，聲請人外出就業時會備妥餐食供相對人飢餓時隨時
    進食，聲請人外出時亦偶會帶相對人前往，相對人十分聽從
    聲請人指示，但因生理因素無法與聲請人對談等語。又本院
    復囑託台北縣社會局對關係人甲○○進行訪視，其結果略以
    ：案主國中畢業，目前與案妻自行經營越南小吃店，營業額
    淨利為3 萬至6 萬元不等，有穩定收入，經濟部分除自給自
    足外，亦能提供案母經濟協助。案父過世，案母擔心案大妹
    及案小妹均為極重度智能障礙且其年齡漸長，無法自行處理
    許多事物，為處理繼承相關問題，故由案母召開家族會議，
    決議由案母擔任案大妹及案小妹監護人，案主為案大妹會同
    開距財產清冊之人，暗地則為案小妹會同開具財產清冊之人
    ，案主表示尊重案母意見並配合執行。此分別有桃園縣政府
    99年7 月26日府社助字第0990286750號函附桃園縣政府社會
    處社會工作及救助科監護宣告訪視報告、台北縣政府社會局
    99年7 月19日北社工字第0990624364號函附台北縣政府社會
    局新泰區社會福利服務中心個案處理報告在卷可參。考量聲
    請人乙○○○為相對人之母，並為實際照顧相對人之人，關
    係人為相對人之兄，均應屬符合相對人之最佳利益，爰依前
    揭規定選定聲請人乙○○○為相對人之監護人；並指定關係
    人甲○○為會同開具財產清冊之人。
四、依民事訴訟法第608條第1項，裁定如主文。
中    華    民    國    99    年    9     月    30    日
                  家事法庭法     官  陳清怡
以上正本係照原本作成。
如不服本裁定關於選定監護人及指定會同開具財產清冊之人部分
，應於裁定送達後10日內向本院（地址：桃園縣中壢市○○路○
段388 號）提出抗告狀，並繳納抗告費新臺幣1 千元，其餘關於
監護宣告部分，不得抗告。
中    華    民    國    99    年    9     月    30    日
                          書  記 官  劉昆鑫

司法院資訊處製作；財團法人民間司法改革基金會備份。
